最高法院刑事判決　　　　　　一○○年度台上字第三五八七號
上　訴　人　曹世昌
上列上訴人因傷害致重傷等罪案件，不服台灣高等法院台南分院
中華民國九十九年四月六日第二審判決（九十八年度上訴字第一
００七號，起訴案號：台灣雲林地方法院檢察署九十七年度偵字
第四０三九號），提起上訴，本院判決如下：
    主  文
上訴駁回。
    理  由
一、傷害致重傷部分：
按刑事訴訟法第三百七十七條規定：上訴於第三審法院，非以判
決違背法令為理由不得為之；是提起第三審上訴，應以原判決違
背法令為理由，係屬法定要件；如果上訴理由書狀並未依據卷內
訴訟資料具體指摘原判決不適用何種法則或如何適用不當，或所
指摘原判決違法情事顯與法律規定得為第三審上訴理由之違法情
形不相適合時，均應認其上訴為違背法律上之程式，予以駁回。
本件原判決維持第一審論處上訴人曹世昌傷害人之身體，因而致
人於重傷罪刑（處有期徒刑年陸月）之判決；駁回檢察官及上
訴人在第二審此部分之上訴，已詳敘其調查證據之結果及證據取
捨並認定事實之理由。自形式上觀察，原判決並無違背法令之情
形。上訴人上訴意旨略以：(一)告訴人吳就案發前伊與上訴人曾
否因在市場擺攤發生糾紛；案發當天，上訴人打伊幾下（二下或
不知道）、打伊之部位（頭部或眼睛）、伊何時倒地不省人事（
第一下就倒地或第二下才倒地）、有無持兇器（持手指虎或沒有
持兇器）等，前後證述不一，顯有瑕疵，不足採信。原判決以吳
之證述為不利上訴人之認定，採證違背證據法則。(二)上訴人就
案發當時造成吳受傷之原因，雖或稱係上訴人正當防衛所致、
或稱因上訴人眼鏡掉落看不清楚，不小心打到、或稱係其他不滿
吳之攤販趁機所為；前後供述固然不一，但原判決未詳查實情
，僅以上訴人辯解不一，在無積極證據下，即為上訴人不利之認
定，有證據調查未盡及採證違背證據法則之違法。(三)縱認上訴人
有毆打吳眼部一拳，但吳年近八十，本身患有嚴重之白內障
、青光眼等眼疾，視力本非良好，又依新莊大愛眼科診所之函，
亦無從判斷吳右眼無光感、視力為0.05以下，係因遭上訴人毆
打所致，且在客觀上，上訴人無法預見吳患有嚴重眼疾，會因
上訴人徒手一拳而導致失明。原判決未予詳查，遽論上訴人傷害
致重傷罪，有證據調查未盡及適用法則不當之違法等語。
惟查：原判決依憑吳及其子吳介智於警詢、偵查及第一審審理
中之證述，吳受傷之照片、吳之診斷證明書、新莊大愛眼科
診所函及所附吳之病歷影本、財團法人長庚紀念醫院嘉義分院
函及所附吳之病歷影本等證據資料，詳為說明上訴人有原判決
事實欄所載之傷害致重傷犯行之認定理由，並就上訴人辯稱係吳
介智要打伊，伊伸手阻擋，手肘不小心碰到吳右臉頰，也可能
係市場內其他攤商不滿吳平日作為，趁機報復等語，認非可採
，予以指駁；經核俱與卷內資料相符。復按：（一）吳自警詢
起至第一審審理中就案發前，伊曾否與上訴人發生糾紛，案發當
時上訴人毆打伊幾下、是否均打伊眼部、伊何時倒地、上訴人有
無持手指虎等細節部分，雖前後證述未盡一致，但就案發當天，
與上訴人在公有市場內發生糾紛，上訴人出手毆打伊右眼成傷等
基本事實之證述，前後一致，且核與吳介智之證述相符，並有吳
之受傷照片、診斷證明書等可稽，原判決乃採信吳之證述為
不利上訴人之認定，經核並無違背證據法則。又原判決於理由欄
係先說明認定上訴人有本件傷害致重傷犯行所憑之證據及理由，
嗣就上訴人否認犯行所為之辯解，詳為說明其辯解如何不一，又
如何與事實不符，不足以採納之理由，並非僅以上訴人辯解不足
採，即為不利上訴人之認定；經核並無證據調查未盡及採證違背
證據法則之違法。（二）原判決於理由欄已依吳之診斷證明書
，新莊大愛眼科診所及財團法人長庚紀念醫院嘉義分院就吳右
眼受傷多次就診、治療情形及治療結果之覆函與所附之病歷資料
等，詳為說明吳右眼因遭上訴人毆打致水晶體移位，經治療後
，右眼視力為無光覺，已達毀敗之重傷害程度，雖吳原有青光
眼及白內障，但於案發前並無就診紀錄，係因上訴人之傷害行為
而致吳右眼毀敗，上訴人所為與結果間有相當因果關係，而上
訴人在客觀上能預見以拳頭毆打年事已高之吳右眼，可能造成
右眼毀敗之結果，但主觀上並無預見，上訴人應負傷害致重傷罪
責之理由，並就上訴人辯稱伊無法得知吳患有白內障、青光眼
等特殊體質，無從預見所為會導致吳右眼重傷之結果，難以認
定該結果與伊所為間有因果關係存在等語，認非可採，予以指駁
（原判決正本第六至八頁）。經核原判決並無證據調查未盡及適
用法則不當之違法。上訴意旨(一)(二)(三)或係就原審採證認事之適法
職權行使及原判決已說明之事項，漫事指摘，或單純為事實上之
爭執；其他上訴意旨，並未依據卷內資料具體指摘原判決究係如
何違背法令，俱非適法之第三審上訴理由。綜上，應認上訴人關
於傷害致重傷之上訴違背法律上之程式，予以駁回。
二、傷害部分：
按刑事訴訟法第三百七十六條所列各罪之案件，經第二審判決者
，不得上訴於第三審法院，法有明文。上訴人所犯傷害吳介智部
分，原判決維持第一審論處上訴人刑法第二百七十七條第一項之
傷害罪刑，駁回檢察官及上訴人在第二審此部分之上訴，該罪核
屬刑事訴訟法第三百七十六條第一款之案件，既經第二審判決，
自不得上訴於第三審法院，上訴人竟復就此部分一併提起上訴，
應為法所不許，予以駁回。
據上論結，應依刑事訴訟法第三百九十五條前段，判決如主文。
中    華    民    國  一○○  年    六    月   三十   日
                      最高法院刑事第五庭
                          審判長法官  林  永  茂  
                                法官  蘇  振  堂  
                                法官  林  立  華  
                                法官  蔡  國  在  
                                法官  陳  春  秋  
本件正本證明與原本無異
                                      書  記  官  
中    華    民    國  一○○  年    七    月    八    日
                                                      V